臺灣高等法院臺中分院刑事判決　　　 100年度上易字第1073號
上　訴　人
即　被　告　吳惠甄
上列上訴人因詐欺案件，不服臺灣臺中地方法院100年度易字第
1537號，中華民國100年7月1日第一審判決（起訴案號：臺灣臺
中地方法院檢察署100年度撤緩偵字第144號），提起上訴，本院
判決如下：
    主  文
上訴駁回。
    理  由
一、按依刑事訴訟法第350條、第361條、第362條、第367條規定
    ，不服地方法院之第一審判決而上訴者，須提出上訴書狀，
    並應敘述具體理由，為上訴必備之程式；其所提出之書狀未
    敘述上訴理由，或僅曾以言詞陳述上訴理由者，均應於上訴
    期間屆滿後20日內補提理由書於第一審法院。第一審法院經
    形式審查，認逾期未補提上訴理由者，應定期間先命補正；
    逾期未補正者，為上訴不合法律上之程式，應以裁定駁回。
    倘已提出上訴理由，但所提非屬具體理由者，則由第二審法
    院以上訴不合法律上之程式，判決駁回。而所謂具體理由，
    必係依據卷內既有訴訟資料或提出新事證，指摘或表明第一
    審判決有何採證認事、用法或量刑等足以影響判決本旨之不
    當或違法，而構成應予撤銷之具體事由，始克當之（例如：
    依憑證據法則具體指出所採證據何以不具證據能力，或依憑
    卷證資料，明確指出所為證據證明力之判斷如何違背經驗、
    論理法則）；倘僅泛言原判決認定事實錯誤、違背法令、量
    刑失之過重或輕縱，而未依上揭意旨指出具體事由，或形式
    上雖已指出具體事由，然該事由縱使屬實，亦不足以認為原
    判決有何不當或違法者（例如：對不具有調查必要性之證據
    ，法院未依聲請調查亦未說明理由，或援用證據不當，但除
    去該證據仍應為同一事實之認定），皆難謂係具體理由，俾
    與第二審上訴制度旨在請求第二審法院撤銷、變更第一審不
    當或違法之判決，以實現個案救濟之立法目的相契合，並節
    制濫行上訴（最高法院97年度臺上字第892號判決意旨可資
    參照）。又理由是否具體，則屬第二審法院審查之範圍，不
    在命補正之列，亦即上訴書狀已記載理由，並有具體之敘述
    時，其上訴既屬合法，第二審法院固應就其理由之是否可取
    ，為實體之審理及判斷；如認其上訴書狀雖記載理由，但並
    未具體敘述時，則無須再命補正，可逕認其上訴不合法，以
    判決駁回之，此有最高法院97年度臺上字第1281號判決意旨
    可參。
二、本案上訴人即被告吳惠甄（下稱被告）不服原審判決提起上
    訴，其上訴意旨略以：(一)被告涉犯本案，深感悔悟，於警詢
    、偵查及原審均自白犯行，犯後態度良好，又原審認被告參
    與本案所獲不法報酬約新台幣下同）22萬元，犯罪情節及所
    生危害均屬輕微，原審對上訴人處有期徒刑10月，其量刑顯
    屬過重。本案偵查中檢察官原考量上開情狀，對被告為緩起
    訴處分，並命被告向公益團體支付新臺幣35萬元。惟因當時
    被告為照顧家庭，經濟困難，一時無法籌得該等款項支付公
    益團體，檢察官方撤銷上開緩起訴處分而起訴本案，並非被
    告無悔悟之心或故意違背檢察官諭知支付公益團體一定金額
    之命令。(二)被告自幼父母離異，與母親及兄長相依為命，此
    有戶籍謄本可稽，被告之母親為家庭主婦，並無出外謀生工
    作之能力，是以被告於年僅15歲時即外出上作，負擔家庭生
    活經濟開銷及支付兄長繼續求學之費用，被告會涉犯本案，
    亦係為求負擔家庭生活開銷及照顧母親，因一時失慮而誤觸
    刑章。本案發生後，被告亦本於悔悟之心，痛改前非，另謀
    正當工作，目前任職京隼有限公司擔任內務行政人員，此有
    在職證明書可稽。(三)被告涉犯本案之動機係為負擔家庭經濟
    ，並非要牟取不法暴利，其犯罪手段及品性尚非惡劣，所涉
    犯本案所生之危害亦尚屬輕微，且於偵審程序均自白犯行，
    犯後態度良好，是被告涉犯本案之情狀顯可憫恕，實不宜令
    被告入監執行，應認以暫不執行為適當。爰請求依刑法第59
    條對被告酌減其刑後諭知6月以下有期徒刑及得易科罰金之
    宣告，或審酌刑法第74條第2項第4款、第5款規定，命被告
    向公庫支付一定之金額或向指定之政府機關、政府機構、行
    政法人、社區或其他符合公益目的之機構或團體，提供40小
    時以上240小時以下之義務勞務之緩刑宣告，以勵自新。綜
    上所陳等語。
三、按量刑輕重係屬事實審法院得依職權自由裁量之事項，苟已
    斟酌刑法第57條各款所列情狀而未逾越法定刑度，不得遽指
    為違法。至緩刑之宣告，除應具備同法第74條所定條件外，
    並須有可認為以暫不執行刑罰為適當之情形，始得為之，亦
    屬法院裁判時得依職權自由裁量之事項，當事人不得以原審
    未諭知緩刑指為違背法令（最高法院72年度台上字第6696號
    、75年度台上字第7033號判例要旨參照）；且在同一犯罪事
    實與情節，如別無其他加重或減輕之原因，下級審量定之刑
    ，亦無過重或失輕之不當情形，則上級審法院對下級審法院
    之職權行使，原則上應予尊重（最高法院85年度台上字第24
    46號裁判意旨參照）。
四、經查：
  (一)本件原審判決認定被告共同意圖為自己不法之所有，以詐術
    使人將本人之物交付，判處有期徒刑10月等情，被告於警、
    偵訊及原審審理中對前揭犯罪事實均已自白認罪（見原審卷
    第29頁背面、第35頁），並有同案被告陳志華、賴怡瑩、王
    志芃、翁駿騏、楊珈偉、孫全輝、王龍、陳文鴻、陳國華、
    呂昱庭、陳柏任、蕭佐勳、許芷翎、方益群、郭嘉琦、林芝
    庭分別於警詢、偵訊時之供述或以證人身分之具結證述，及
    各該書證、物證等證據資料為憑，是本案事證明確，被告之
    犯行應堪認定。上訴意旨雖稱被告於偵、審中均自白犯行，
    犯後態度良好，犯罪情節及所生危害均屬輕微，原審量刑顯
    屬過重云云。惟原審判決理由已載明量刑之依據：「(三)被告
    與前揭共犯陳志華等前開詐欺取財集團成員間，就前揭詐欺
    取財犯行，有犯意聯絡及行為分擔，為共同正犯。(四)爰審酌
    被告不思以正當方法賺取財物，貪取不法利益而為本案詐欺
    取財犯行，被告所參與之前開詐欺取財集團，犯罪結構龐大
    ，事前縝密規劃，集團內部角色分工細密，誘使被害人誤信
    為真，以前開詐欺手法迅速致富，且向被害人詐騙所得金額
    甚鉅，嚴重敗壞社會風氣，危害社會秩序、犯罪所生危害情
    節甚重，再兼衡酌被告在前開詐欺取財集團中之分工角色尚
    非主謀規劃者，被告犯後亦知醒悟、均坦承犯行之態度，及
    其先前則尚無經法院判處罪刑之刑事犯罪紀錄，有臺灣高等
    法院被告前案紀錄表附卷可按，素行尚佳，暨其參與本案犯
    行所獲不法報酬達22萬元、其參與本案犯行期間非短、智識
    程度、犯罪動機、目的等一切情狀，認為公訴人具體請求判
    處被告有期徒刑10月，核屬適當，量處如主文所示之刑，以
    示懲儆」（見原判決第6頁），足認原審判決已就被告所犯
    本案之一切情狀，依刑法第339條第1項之法定刑度內，量處
    有期徒刑10月，已妥為斟酌，並說明其審酌之根據及理由，
    尚無違反經驗法則、論理法則、比例原則、公平原則，或有
    何其他違法情事。本院從形式上觀察，認原審法院已就刑法
    第57條揭示之各種量刑條件妥為斟酌，符合「罪當其罰」之
    原則，並無濫用量刑權限之違法或失當之處，且關於刑之量
    定及緩刑之宣告，係實體法上賦予法院得為自由裁量之事項
    ，倘其未有逾越法律所規定之範圍，或濫用其權限，即不得
    任意指摘為違法，揆諸上開最高法院判例及判決意旨業已闡
    述甚明。
  (二)另按刑法第59條規定之酌量減輕其刑，必須犯罪另有特殊之
    原因與環境等情狀，在客觀上足以引起一般同情，認即予宣
    告法定最低刑度仍嫌過重者，始有適用。至於上訴意旨所陳
    被告無前科、品行尚非惡劣、犯案動機係為負擔家庭經濟等
    情狀，僅可為法定刑內從輕科刑之標準，不得據為酌量減輕
    之理由（最高法院51年台上字第899號判例要旨可資參照）
    。至被告曾否自白犯行，係屬刑法第57條第10款「犯罪後之
    態度」科刑輕重標準應斟酌之範圍，尚非得執為適用刑法第
    59條酌量減輕其刑之依據。依原審判決所認定被告就前揭詐
    欺取財犯行，與從事詐欺取財集團成員間，有犯意聯絡及行
    為分擔，為共同正犯之犯罪情狀，並無在客觀上足以引起同
    情而情堪憫恕之情形，自無適用刑法第59條之餘地。被告徒
    以其犯罪後態度、家庭經濟因素等情，對原審判決所為之量
    刑再為爭執並據以上訴，尚非合法之上訴具體理由。
五、綜上所述，被告之上訴意旨並未依卷內既有訴訟資料或提出
    新事證，具體指摘原審判決有何採證認事、用法或量刑等足
    以影響判決本旨之不當或違法，而構成應予撤銷之具體事由
    ，揆諸上開最高法院判決意旨及依「程序優先於實體」之刑
    事訴訟法原則，其上訴自屬違背法律上之程式，爰不經言詞
    辯論，駁回其上訴。
據上論斷，應依刑事訴訟法第367條前段、第372條，判決如主文
。
中    華    民    國   100    年    9     月    15    日
            刑事第五庭  審判長法  官  趙  春  碧
                              法  官  楊  文  廣
                              法  官  卓  進  仕
以上正本證明與原本無異。
不得上訴。
                              書記官  郭  振  祥
中    華    民    國   100    年    9     月    15    日